臺灣板橋地方法院刑事判決　　　　　　　　　　　　　九十年度交簡上字第二三號
　　上　訴　人　臺灣板橋地方法院檢察署檢察官
　　被　　　告　甲○○
右列上訴人因被告過失傷害案件，不服本院板橋簡易庭九十年度板交簡字第二三三號
中華民國九十年六月二十日第一審判決（聲請簡易判決處刑案號：九十年度偵字第七
○六九號），提起上訴，本院管轄之第二審合議庭判決如左：
    主  文
原判決撤銷。
甲○○從事業務之人，因業務上之過失傷害人，處有期徒刑肆月，如易科罰金，以參
佰元折算壹日。
    事  實
一、甲○○係計程車司機，平日以駕駛車牌號碼九Ｌ－一二○號營業小客車維生，屬
    從事駕駛業務之人。其於民國八十九年十二月三日上午九時四十分許，駕駛上開
    營業小客車沿臺北縣永和市○○○路○段由西往東方向（即由臺北縣中和市往新
    店市方向行駛），途經臺北縣永和市○○○路○段三六號前，本應注意在劃有分
    向限制線之路段不得迴車，以預防危險之發生，且汽車迴車前，應暫停並顯示左
    轉燈光或手勢，看清無來往車輛，並注意行人通過，始得迴轉，而依當時情形為
    陰天、日間自然光線、路面乾燥無缺陷、道路無障礙物、視線良好等情況，並非
    不能注意，詎其竟疏於注意，見對向有乘客舉手攔車，即貿然跨越劃有分向限制
    線之雙黃實線路段迴轉至對向往中和市○○○○道上，適有乙○○騎乘車牌號碼
    ＧＧＷ－七三○號重型機車由臺北縣永和市○○○路○段由東往西方向（即由新
    店市往中和市方向）直行而來，見狀閃避不及，乙○○騎乘之機車仍撞擊迴轉中
    之甲○○營業小客車右後側，乙○○因而人車倒地，受有頭部外傷併腦震盪、左
    側鎖骨骨折、第五、六、七頸椎神經壓迫等傷害。甲○○於肇事後，在有偵查犯
    罪職權之機關尚不知何人為肇事者前，即主動向到現場處理之臺北縣警察局永和
    分局中正橋派出所員警坦承肇事接受偵訊自首。
二、案經乙○○訴由臺北縣警察局永和分局移送臺灣板橋地方法院檢察署檢察官偵查
    起訴。
    理  由
一、訊據被告甲○○對於右揭時地駕駛前開營業小客車與告訴人乙○○騎乘之機車發
    生碰撞，並使告訴人受傷之事實固直承不諱，惟矢口否認有何業務過失傷害人之
    犯行，並辯稱：八十九年十二月三日上午九時四十分許，伊駕駛前開營業小客車
    沿臺北縣永和市○○○路○段由中和市往新店市方向行駛，途經臺北縣永和市○
    ○○路○段三六號前，見對向有人舉手攔車，即迴轉至對向由新店市往中和市○
    ○○○道上，迴轉前因該處為轉彎處，故未看見告訴人，迴轉後停車擬搭載客人
    時，告訴人機車車頭始撞擊伊營業小客車右側云云。惟查：
  (一)因被告突從臺北縣永和市○○○路○段三六號前迴車至對向由新店市往中和市○
    ○○○道，致騎乘機車由臺北縣永和市○○○路○段由新店市往中和市方向直行
    而來之告訴人閃避不及，告訴人騎乘之機車車頭因而撞擊迴轉中被告駕駛之營業
    小客車右後方，機車重心不穩，人車倒地，告訴人因而受傷等情，業據告訴人迭
    於警偵訊及本院受命法官調查中指述：八十九年十二月三日上午九時四十分許，
    伊騎乘車牌號碼ＧＧＷ－七三○重型機車沿臺北縣永和市○○○路○段往中和市
    方向行駛，伊係行駛於機車專用道，被告駕駛之前開計程車突然迴轉，伊見狀剎
    車不及，機車車頭即撞擊被告駕駛之計程車右後方等語綦詳（詳偵查卷宗第七頁
    至第十頁、第二四頁、本院九十年八月三十日訊問筆錄），復有道路交通事故調
    查報告表乙紙及現場照片六幀附卷足稽（附於偵查卷宗第十三頁至第十六頁）。
    至被告固辯稱：迴轉前因該處為轉彎處，故未看見告訴人云云，惟依前開現場照
    片六幀以觀，肇事地點與轉彎處間視線良好，被告於迴轉之際焉有未見告訴人之
    理？且肇事地點距離轉彎處有二百五十公尺之距離，業據本院受命法官於九十年
    十月五日勘驗無訛，並製有勘驗筆錄及現場圖可稽，而被告駕駛之前開營業小客
    車尚未迴轉完成即與告訴人騎乘之機車發生碰撞，亦有上述現場照片可參，參佐
    被告於本院調查中供稱：看到一個人從很遠處一直騎乘機車過來，不知該人係何
    人等語（詳本院九十年八月三十日訊問筆錄），顯見被告係見臺北縣永和市○○
    ○路○段三六號前對向由新店市往中和市○○○○道上有乘客舉手攔車即遽然跨
    越劃有分向限制線之雙黃實線路段迴轉至對向往中和市○○○○道上，致騎乘前
    述重型機車由臺北縣永和市○○○路○段由新店市往中和市方向直行而來之告訴
    人見狀閃避不及，告訴人騎乘之機車仍撞擊被告迴轉中之營業小客車，自屬無疑
    。另告訴人於本院受命法官調查中固陳稱：係被告駕駛之計程車右前方保險桿撞
    擊伊機車車頭云云（詳本院九十年八月三十日訊問筆錄），惟告訴人於偵訊中係
    指稱：因被告突然迴轉，伊剎車不及致撞擊被告右後方等語（詳偵查卷宗第二四
    頁），核與被告於警訊中自承：告訴人係撞擊伊駕駛營業小客車之右後門等語相
    符（詳偵查卷宗第五頁反面），再比對前開現場照片，可知車禍發生後，告訴人
    騎乘之機車係倒臥於被告駕駛營業小客車之右後側，堪認本件車禍之撞擊處係被
    告營業小客車右後側與告訴人機車車頭，殆屬無疑，告訴人前開於本院受命法官
    調查中所述洵屬無據。又告訴人固指稱：被告迴轉時未顯示方向燈云云，惟被告
    就此於警訊、本院受命法官調查及本院審理時均堅詞否認（詳偵查卷宗第五頁反
    面，本院九十年八月三十日訊問筆錄、九十一年二月四日審判筆錄），本院復查
    無其他證據足資證明告訴人此部分指述核與事實相符堪以採信，自不得以告訴人
    單一之指述即遽認被告迴轉時未顯示方向燈，此部分應屬不能證明，附此敘明。
  (二)次按汽車迴車時，在劃有分向限制線之路段，不得迴車；而分向限制線，用以劃
    分路面成雙向車道，禁止車輛跨越行駛，並不得迴轉，該標線為雙黃實線。且汽
    車迴車前，應暫停並顯示左轉燈光或手勢，看清無來往車輛，並注意行人通過，
    始得迴轉，道路交通安全規則第一百零六條第二款、第五款、道路交通標誌標線
    號誌設置規則第一百六十五條第一項、第二項分別定有明文。被告係領有駕駛執
    照之汽車駕駛人，其駕駛執照有效期限至九十二年一月三十日，業經本院當庭勘
    驗屬實（詳本院九十一年二月四日審判筆錄），其就前開規定應知之甚詳，其於
    前揭時地駕駛汽車，理應注意在劃有分向限制線之路段，不得迴車，以預防危險
    之發生，且迴車前，應暫停並顯示左轉燈光或手勢，看清無來往車輛，並注意行
    人通過，始得迴轉，詎其於上開劃有分向限制線之雙黃實線路段行駛時，竟疏未
    注意告訴人騎乘機車沿臺北縣永和市○○○路○段由新店市往中和市方向直行而
    來，其見該車道有乘客舉手攔車，即貿然違規迴轉，致告訴人見狀閃避不及，告
    訴人騎乘之機車仍撞擊迴轉中之被告營業小客車右後側，使告訴人人車倒地，告
    訴人因而受傷，其駕車有違反上開道路交通安全規則之規定甚明。再依前開卷附
    之道路交通事故調查報告表所示：肇事地點臺北縣永和市○○○路○段三六號前
    對向由新店市往中和市○○○○道，斯時情形為陰天、日間自然光線、路面乾燥
    無缺陷、道路無障礙物、視線良好等情況，並無不能注意之情事，被告竟疏未注
    意依前揭道路交通安全規則之規定駕車，貿然自臺北縣永和市○○○路○段三六
    號前，跨越劃有分向限制線之雙黃實線路段迴轉至對向往中和市○○○○道上，
    致行駛於同車道之告訴人見狀閃避不及，告訴人騎乘之機車仍撞擊迴轉中之被告
    營業小客車右後側，被告顯疏未注意上開關於交通安全之規定，而有過失至為明
    顯。再參酌本件經送臺灣省臺北縣區車輛行車事故鑑定委員會鑑定結果，亦認「
    甲○○駕駛營小客車於分向限制線處迴轉不當為肇事原因，乙○○駕駛重機車無
    肇事因素」，此有該會北鑑字第九○二一六八號鑑定意見書乙紙在卷可參。綜上
    ，被告上開辯解，自無可採。而告訴人因本件車禍受有頭部外傷併腦震盪、左側
    鎖骨骨折、第五、六、七頸椎神經壓迫之傷害，亦有天主教耕莘醫院出具之診斷
    證明書乙紙附卷可證（附於偵查卷宗第十二頁），告訴人所受傷害與被告過失行
    為間顯有相當因果關係。從而，本件事證明確，被告犯行堪以認定。
二、查被告係計程車司機，為從事營業小客車駕駛業務之人，其因業務上之駕車行為
    因過失肇事致告訴人受傷，核其所為，係犯刑法第二百八十四條第二項前段之因
    業務上之過失傷害人罪。至告訴人固指述因此車禍導致頸部神經斷裂致雙手殘廢
    云云（詳本院九十年十二月十八日訊問筆錄），惟告訴人本身即有頸椎退化性關
    節炎（俗稱骨刺），再加上外力使其神經受損，故造成手足無力之症狀，此症狀
    對年紀已高之病人不易痊癒；告訴人之頸髓損傷致兩上肢無力，經手術及復健治
    療，可以進步，通常以一年為期，超過一年，若仍有神經症狀，則將終身有該後
    遺症等情，固有財團法人天主教耕莘醫院以九十年十二月二十四日耕醫病歷字第
    一四○二號函檢送之耕莘醫院病歷摘錄單、病歷摘要及行政院國軍退除役官兵輔
    導委員會桃園榮民醫院九十一年一月十日（九一）桃醫醫字第○一五○號函附卷
    可按，是告訴人所受前述傷勢，雖不易復原，且終身恐有手足無力之後遺症，雖
    屬無疑，然告訴人亦陳述：手痛，提不上來，只能平舉至腰部等語（詳本院九十
    一年二月四日審判筆錄），職是，告訴人受傷之程度，顯未達毀敗一肢以上之機
    能，自與刑法第十條所規定之重傷害要件不符，合此說明。又被告於員警查明本
    件肇事者前，即主動向到場處理之臺北縣警察局永和分局中正橋派出所員警坦承
    肇事，有臺北縣警察局偵辦交通事故案件「涉嫌人是否自首」調查表及臺北縣警
    察局永和分局九十年九月三日九○北警永刑俊字第一八五三八號函所附自首調查
    表乙紙在卷可查（前者附於偵查卷宗第十七頁，後者附於本院卷），為對於未發
    覺之罪自首而受裁判，依刑法第六十二條前段之規定減輕其刑。
三、原審以被告犯行明確，依法論罪科刑，固非無據，惟查：被告於犯罪未被有偵查
    權之機關或公務員發覺前，即向警方報案自首犯行，並接受審判，已如前述，原
    審對此漏未審酌。再被告係以駕駛營業小客車為業，對於道路交通安全規則之規
    定，更應孰悉，且應較常人謹慎，惟其竟為搭載乘客即貿然迴轉，復迄未賠償告
    訴人，原審僅量處有期徒刑三月，尚嫌過輕。又刑法第四十一條於被告行為後，
    已修正公布，原審亦未敘及，均尚有未合，公訴人上訴意旨以原審量刑過輕指為
    不當核有理由，原判決既有可議，自無可維持，應予以撤銷，由本院管轄之第二
    審合議庭自為判決。爰審酌被告之過失程度，告訴人所受傷勢甚重，及被告尚未
    與告訴人達成和解賠償暨被告之品性、犯後態度等一切情狀，量處如主文所示之
    刑。末查：被告行為後，刑法第四十一條業於九十年一月四日經立法院修正通過
    ，並經總統於同年月十日公布，於同年月十二日生效施行，其修正條文為：「犯
    最重本刑為五年以下有期徒刑以下之刑之罪，而受六個月以下有期徒刑或拘役之
    宣告，因身體、教育、職業、家庭之關係或其他正當事由，執行顯有困難者，得
    以一元以上三元以下折算一日，易科罰金。但確因不執行所宣告之刑，難收矯正
    之效，或難以維持法秩序者，不在此限。」「併合處罰之數罪，均有前項情形，
    其應執行之刑逾六月者，亦同」，與修正前刑法第四十一條相較，修正後條文對
    被告並無不利，本件既符合修正後刑法第四十一條之情形，自應依刑法第二條第
    一項前段規定，依修正後刑法第四十一條第一項前段之規定，併諭知易科罰金之
    折算標準，附此敘明。
據上論斷，應依刑事訴訟法第四百五十五條之一第一項、第三項、第三百六十九條第
一項前段、第三百六十四條、第二百九十九條第一項前段，刑法第二條第一項前段、
第二百八十四條第二項前段、第六十二條前段、新修正之第四十一條第一項前段，罰
金罰鍰提高標準條例第一條前段、第二條，判決如主文。
本案經檢察官鄭嘉欣到庭執行職務。
中      華      民      國      九十一      年      二      月  十九    日
                                  臺灣板橋地方法院交通法庭
                                      審判長法  官  許  仕  楓
                                            法  官  高  明  德
                                            法  官  游  秀  雯
右正本證明與原本無異。
本件不得上訴。
                                            書記官  郭  南  宏
中      華      民      國      九十一      年      二      月  二十    日
附錄本案論罪科刑法條全文：
刑法第二百八十四條
因過失傷害人者，處六月以下有期徒刑、拘役或五百元以下罰金。致重傷者，處一年
以下有期徒刑、拘役或五百元下罰金。
從事業務之人，因業務上之過失傷害人者，處一年以下有期徒刑、拘役或一千元以下
罰金。致重傷者，處三年以下有期徒刑、拘役或二千元以下罰金。
